【裁判字號】    90,訴,1285
【裁判日期】    901031
【裁判案由】    強盜
【裁判全文】
臺灣板橋地方法院刑事判決                          九十年度訴字第一二八五號
    公  訴  人  臺灣板橋地方法院檢察署檢察官
    被      告  丙○○
                丁○○
    右二人共同
    指定辯護人  甲○
右列被告因強盜案件，經檢察官提起公訴（九十年度偵字第九五七八號），甲○判決
如左：
    主  文
丙○○、丁○○共同攜帶兇器踰越安全設備竊盜，未遂，各處有期徒刑伍月，如易科
罰金，均以參佰元折算壹日。
扣案破壞剪、手電筒各壹支均沒收。
    事  實
一、丙○○、丁○○基於共同意圖不法所有之犯意聯絡，於民國九十年五月二十四日
    零時五十分許，由丙○○持其所有客觀上足以威脅人之生命、身體安全之長約五
    十九公分，堅硬鐵質構造之破壞剪一支，與及手電筒一支，夥同丁○○至台北縣
    蘆洲市○○路九十八號無人居住之空鐵皮廠房，趁無人看守之機會，丙○○踰越
    該廠房未關閉之窗戶入內，丁○○則以不詳之方式進入，旋由丙○○持上開破壞
    剪著手行竊，剪下該廠房牆壁上之電纜線一包又約二十一公尺長，將之置於地上
    ，未及得手之際，即為據報前來查看之警員乙○○等人當場查獲往外逃逸之丙○○、丁○○，併扣得上開破壞剪、手電筒各一支。
二、案經臺北縣警察局蘆洲分局報告臺灣板橋地方法院檢察署檢察官偵查起訴。
    理  由
一、訊據被告丙○○坦承於前揭時地，持其所有之破壞剪、手電筒踰越未關閉之窗戶
    ，偷剪電纜線之事實（參甲○九十年八月二十一日訊問筆錄），惟辯稱僅伊一人
    行竊，丁○○非其同夥。另訊之被告丁○○，矢口否認有何共同行竊之事實，辯
    稱伊不認識丙○○，因路過該廠房，一時尿急趨近欲解尿時，聽見廠房內有聲響
    ，乃自窗戶進入，旋為到場之警員誤認為共同竊盜云云。
二、經查，被告二人於案發前，在上開廠房前共同徘徊交談，進入廠房後產生聲響，
    致為隔鄰之民眾庚○○、己○○、戊○○三人生疑趨前查看，發覺被告二人行動
    鬼祟，旋即報警之事實，已據庚○○、己○○、戊○○三人於警詢中一致指述明
    確（參偵查卷第十二頁背面、第十三頁、第十四頁背面、第十五頁、第十六頁背
    面、第十七頁），依其等所指被告二人事前徘迴交談，及被告二人於警員到場後
    急忙往外逃跑之情狀，足見被告二人並非互不相識，丁○○亦非因路過該廠房尿
    急趨近解尿，否則何須逃脫。其二人事前徘迴交談，可認為係被告二人之事前謀
    議，故被告丁○○所辯尿急，丙○○所辯僅伊一人行竊云云，應屬飾卸迴護之詞
    ，均不足採信。此外復有警員製作之贓物代保管書、現場廠房相片附卷，並有破
    壞剪、手電筒各一支扣案足資佐證，事證明確，被告二人犯行均堪認定。
三、扣案破壞剪一支長約五十九公分，以堅硬鐵質製成，前端剪刃部分呈圓頭狀，可
    供人雙手持握，此據甲○於九十年八月二十一日準備程序當庭勘驗在卷，該破壞
    剪客觀上核屬足以威脅人之生命、身體安全之兇器；又無人居住之廠房窗戶，仍
    具有防閑之作用，被告丙○○穿越窗戶入內，業據其自認，並有現場廠房相片可
    佐證，應認為該當踰越安全設備要件。再被告二人已著手行竊，惟竊取之電纜線
    僅置於廠房地上，尚未完全入於其等實力支配下，即遭查獲而未得逞。核其二人
    所為，均係犯刑法第三百二十一條第二項、第一項第三款、第一款之加重竊盜未
    遂罪，被告二人有犯意聯絡、行為分擔，應論以共同正犯。公訴意旨另以：被告
    二人竊得電纜線一批，隨即為鄰人庚○○、己○○、戊○○發覺而進行追捕，丙○○、丁○○為脫免逮捕，並當場對上開三位鄰人施以強暴脅迫，致庚○○受有
    右手手背割傷、己○○受有右手手臂擦傷、戊○○受有左手食指挫傷之傷害，因
    認被告二人所為係犯刑法第三百三十條第一項之加重強盜罪嫌云云。然訊之被告
    二人，固不否認往外逃逸遭逮捕之事實，惟均堅決否認於逮捕過程有何實施強暴
    、脅迫之行為，經查：
    （一）公訴人認為被告有強暴脅迫之行為，無非以庚○○、己○○、戊○○三人
          於警詢中之指述為憑。然細究其三人之警詢陳述，稱：「兩名男子與警方
          人員及我們發生扭打拉扯」（庚○○語）、「我上前欲攔住該名穿藍色衣
          服之男子（按指丁○○）與其發生拉扯，這時我兩名朋友及警方人員亦隨
          後就到，並亦發生拉扯扭打才將藍色衣服男子制伏」（己○○語）、「逮
          捕過程中、該兩名男子與警方人員及我們三人發生扯扭打」（戊○○語）
          。綜其等所述，究竟被告所為之「拉扯扭打」施暴對象、部位、方式為何
          ，未據渠三人具體指陳，甲○合法傳喚送達庚○○、己○○、戊○○三人
          ，均未到場更為指明，故其等之警詢指述，已屬不明，難以遽信為被告二
          人確有實施強暴脅迫之行為。
    （二）雖庚○○、己○○、戊○○於警詢中分別陳稱庚○○右手手臂挫傷、黃郁
          景右手手臂擦傷、戊○○左手食指挫傷，惟其等所受之傷勢均在手臂部，
          然衡情逮捕犯罪嫌疑人，遭受拒捕與之拉扯，難免手臂部位造成輕微挫擦
          傷，惟此拉扯動作，是否該當為積極、主動攻擊之施暴動作，非屬無疑。
          故庚○○、己○○、戊○○三人所述傷勢，亦難認為係遭被告強暴脅迫之
          結果。
    （三）又甲○九十年九月二十五日訊問證人即據報到場之警員乙○○，其證稱：
          「‧‧‧我貼著聽裡面有聲音，是東西碰撞的聲音，我們確定裡面有小偷
          ，我們看完現場之後，我們一個同事先進入，我接著進入，他們因為看到
          警察進入，我聽到同事喊不要動，丙○○從後面的小通道出來被我抓住，
          手裡面有拿著破壞鐵剪，個子小的丁○○隨著丙○○後面衝出來，他一直
          往下面鑽，因為我一個人不好抓二個，在我後面有報案的民眾庚○○抓著
          丁○○，我先把丙○○銬起來，回頭要處理丁○○，在我手上，丁○○不
          讓我上銬，身體極力扭動不讓我控制住，我和同事二人才把他制伏‧‧‧
          庚○○有受傷，我有聽到丁○○口氣很不好，因為有隔著牆，我沒有看到
          丁○○是如何施暴‧‧‧（問：在你手上被告二人有無對你施暴？）沒有
          ，只是不讓我銬手銬。」等語，觀其所證逮捕過程，被告二人並無實施積
          極之強暴脅迫動作。
    綜上，無確切之心證，足以證明被告二人於逮捕過程當場實施強暴脅迫，此部分
    公訴事實仍存有合理之可疑，檢察官認為被告二人共犯加重強盜罪，容有未洽，
    惟竊盜之基礎事實同一，爰予變更所引應適用之法條為前述加重竊盜未遂罪。審
    酌被告二人之前科素行、犯罪動機、下手實施態樣、財物價值、犯罪後坦承及否
    認之態度，並按既遂犯之刑減輕各量處如主文第一項所示之刑，及諭知易科罰金
    之折算標準。末查，扣案破壞剪、手電筒各一支，為共犯丙○○所有供行竊所用
    之物，此據其供承在卷，應依刑法第三十八條第一項第二款宣告沒收。
據上論斷，應依刑事訴訟法第二百九十九條第一項前段、第三百條，刑法第二十八條
、第三百二十一條第二項、第一項第三款、第一款、第二十六條前段、第四十一條第
一項、第三十八條第一項第二款，罰金罰鍰提高標準條例第二條，判決如主文。
本案經檢察官高智美到庭執行職務
中    華    民    國      九十        年      十      月      三十一    日
                                      臺灣板橋地方法院刑事第三庭
                                          法  官    陳   財   旺
右正本證明與原本無異。
如不服本判決，應於判決送達後十日內，向甲○提出上訴狀。
                                          書記官    張   惠   芳
中    華    民    國      九十        年      十      月      三十一    日
附錄本案所犯法條全文
刑法第三百二十一條
犯竊盜罪而有左列情形之一者，處六月以上五年以下有期徒刑：
一、於夜間侵入住宅或有人居住之建築物、船艦或隱匿其內而犯之者。
二、毀越門扇、牆垣或其他安全設備而犯之者。
三、攜帶兇器而犯之者。
四、結夥三人以上而犯之者。
五、乘火災、水災或其他災害之際而犯之者。
六、在車站或埠頭而犯之者。
前項之未遂犯罰之。


司法院資訊處製作；財團法人民間司法改革基金會備份。
